臺灣高雄地方法院民事裁定
110年度消債更字第192號
聲  請  人  葉蕙寧（原名：葉莉華）
0000000000000000

0000000000000000

上列當事人因消費者債務清理事件聲請更生，本院裁定如下：
    主  文
聲請人葉蕙寧（原名：葉莉華）自中華民國一一○年十一月二十
四日下午四時起開始更生程序。
命司法事務官進行本件更生程序。
    理  由
一、聲請意旨略以：伊有不能清償債務情事，前向新興區調解委
    員會聲請前置調解，惟調解不成立。伊又未經法院裁定開始
    清算程序或宣告破產，爰聲請更生等語。
二、按債務人不能清償債務或有不能清償之虞者，得依本條例所
    定更生或清算程序，清理其債務；債務人無擔保或無優先權
    之本金及利息債務總額未逾新臺幣（下同）12,000,000元者
    ，於法院裁定開始清算程序或宣告破產前，得向法院聲請更
    生；法院開始更生程序之裁定，應載明其年、月、日、時，
    並即時發生效力；法院開始更生或清算程序後，得命司法事
    務官進行更生或清算程序，必要時得選任律師、會計師或其
    他適當之自然人或法人1人為監督人或管理人，消費者債務
    清理條例（下稱消債條例）第3條、第16條第1項、第42條第
    1項、第45條第1項分別定有明文。
三、經查：
(一)聲請人前向新興區調解委員會聲請前置調解，於民國109年1
    2月4日調解不成立，嗣於110年7月27日具狀向本院聲請更生
    等情，有調解不成立證明書（本院110年度消債更字第192號
    卷(下稱卷)第12頁）附卷可稽，堪信為真實。
(二)聲請人於108年度至109年度申報所得各為5,617元(太平洋電
    線電纜股份有限公司營利所得37元、高賢企業有限公司其他
    所得5,580元)、1元(群益金鼎証券股份有限公司高盛分公司
    所得)，名下有太電股票29股；勞工保險於109年9月21日查
    詢時以自105年4月17日起在英屬蓋曼群島商金百利克拉克股
    份有限公司台灣分公司以投保薪資33,300元退保，另聲請人
    有國泰人壽保單2張，其中1張(保單號碼0000000000號)保單
    解約金7,070元，另1張為醫療險無解約金；有全球人壽保單
    1張(保單號碼DB003280號)保單解約金19,228元(已扣除保單
    借款本息)；至保誠人壽保單1張則無解約金；另南山人壽保
    單2張，其中1張(保單號碼Z000000000號)保單解約金47,314
    元，另1張已於103年5月解約失效；又遠雄人壽保單1張(保
    單號碼0000000000號)保單解約金25,761元(已扣除保單借款
    本息)；保單解約金合計99,373元；另聲請人自陳原有中華
    郵政簡易人壽保單2張各於109年5月4日申請終止並領取終止
    解約金5,401元、79,060元作為生活費使用；又聲請人自陳1
    08年7月起迄今工作為清潔零工，工作地點以高雄為主無固
    定，時間及雇主亦無固定，薪資以一日800元至1,000元不等
    ，有工作當日領現金，自108年7月起迄110年8月，平均每月
    工作收入15,000元；另109年度股票買賣情形為聲請人之阿
    姨委任聲請人代為幫忙買賣，存摺存入款為聲請人阿姨提供
    現金，再由聲請人存入並幫忙買賣股票，據聲請人提出群益
    證券進出帳紀錄影本及分戶歷史帳列印單所載，自109年3月
    至5月間買入股票319,756元，賣出股票326,680元，股票買
    賣之所得為6,924元；聲請人前於96年1月10日領取勞工保險
    老年一次給付1,419,834元，未領取其他補助或給付等情，
    有財政部高雄國稅局108年至109年綜合所得稅各類所得資料
    清單及財產歸屬資料清單（卷第15頁、第29至30頁）、財產
    及收入狀況說明書（卷第5至6、141至143、163至165頁）、
    債權人清冊（卷第7頁）、戶籍謄本（卷第10頁）、勞工保
    險被保險人投保資料表（卷第31、113至114頁）、個人商業
    保險查詢結果表（卷第26至28、132至134頁）、財團法人金
    融聯合徵信中心前置協商專用債權人清冊（卷第53至55頁）
    、信用報告（卷第56至58頁）、社會補助查詢表（卷第85至
    87頁）、高雄市政府都市發展局函（卷第90頁）、勞動部勞
    工保險局函（卷第95頁）、勞動部勞動力發展署高屏澎東分
    署函（卷第98頁）、存簿（卷第17頁、第136至137頁）、身
    分證（卷第9頁）、診斷證明書（卷第11頁）、健保查詢（
    卷第139頁）、家族系統表（卷第138頁）、聲請人提出保單
    資料（卷第18至25頁）、高賢企業有限公司函（卷第89頁，
    5,580元聲請人申辦手機門號之退佣。）、收入切結書（卷
    第34頁）、郵政簡易人壽保險退還保費單（卷第32頁）、郵
    政簡易人壽保險終止付款憑單（卷第33頁）、中華郵政股份
    有限公司函附郵政簡易人壽保險終止付款憑單（卷第92至94
    頁）、太平洋電線電纜股份有限公司函（卷第91頁）、聲請
    人110年9月17日補正狀（卷第110至112頁）、群益證券進出
    帳紀錄影本及分戶歷史帳列印單（卷第117至118頁）、活期
    存款交易明細（卷第119至120頁）、華南商銀活期性存款存
    款憑單（卷第135頁）、群益金鼎證券股份有限公司函（卷
    第150頁）、台灣集中保管結算所股份有限公司函附保管帳
    戶客戶餘額表等資料（卷第151至156頁）、富邦產物保險股
    份有限公司函(卷第102至103頁)、國泰人壽保險股份有限公
    司函（卷第96至97頁）、全球人壽保險股份有限公司函（卷
    第104至105頁）、保誠人壽保險股份有限公司函（卷第106
    至107頁）、南山人壽保險股份有限公司函（卷第108至109
    頁）、保單續保通知書（卷第123至124頁）、遠雄人壽批註
    書（卷第125至126頁)、國泰人壽保單帳戶價值一覽表暨契
    約內容一覽表暨保單借還款紀錄（卷第127至129頁）、遠雄
    人壽保險事業股份有限公司書函（卷第157至158頁）、郵政
    簡易人壽保險終止付款憑單（卷第131頁）、郵政簡易人壽
    保險補收/退還保費單（卷第130頁）等附卷可證。經考量聲
    請人上述工作、收入情況，爰以聲請人自陳平均每月收入15
    ,000元評估其償債能力。
(三)關於聲請人必要生活費用部分，聲請人主張每月支出14,008
    元乙情，按債務人必要生活費用，以最近一年衛生福利部或
    直轄市政府所公告當地區每人每月最低生活費一點二倍定之
    ，消債條例第64條之2第1項定有明文。本院參酌衛福部社會
    司所公告110年度高雄市最低生活費標準為13,341元，則聲
    請人每月生活所必需除有特殊情形並有證據證明者外，自宜
    以此數額之1.2倍即16,009元為度，始得認係必要支出。又
    上開最低生活費用之標準，係照當地近1年平均每人消費支
    出60％，依其基準之家庭收支調查報告調查表格式示有關經
    常性支出之調查項目，其原即包括利息支出、食品、衣著、
    房租及水費、電費、醫療保健、交通、娛樂、教育等基本生
    活需求；因聲請人自陳與阿姨杜玉珍同住於新興區民享街房
    屋，未列房屋使用費用(見卷第6頁、第111頁)，故於計算聲
    請人個人每月必要生活費時，即應自前開已包括聲請人居住
    費用在內，扣除相當於房租支出所佔比例約24.36％，俾免重
    複計列費用，而符公平之旨，則依此計算之結果，聲請人每
    月之必要生活費在不含居住費用之情形下，即應為12,109元
    【計算式:16,009－(16,009×24.36%)≒12,109】。
(四)承上，聲請人目前每月收入約15,000元，扣除個人必要支出
    12,109元後，剩餘2,891元。聲請人目前負債總額為906,446
    元（參卷第55頁聯徵中心債權人清冊、卷第99至101頁花旗(
    台灣)銀行陳報狀，包含：花旗(台灣)銀行、元大銀行、玉
    山銀行、星展(台灣)銀行），扣除保單解約金後，以聲請人
    每月所餘按月攤還結果，需約23年（計算式：(906,446－99,
    373)÷2,891÷12≒23.26）始能清償完畢，應認其已不能清償
    債務。此外，聲請人無擔保或無優先權之債務總額未逾12,0
    00,000元，且無消債條例第6條第3項、第8條或第46條各款
    所定駁回更生聲請之事由存在，則聲請人聲請更生為有理由
    ，應予准許，爰命司法事務官進行本件更生程序。
四、依消債條例第11條第1 項、第45條第1 項、第16條第1 項，
    裁定如主文。
中　　華　　民　　國　 110　　年　　11 　　月　　24 　日
              　　民事庭　　法　官　賴寶合
以上正本係照原本作成。
本裁定不得抗告。
中　　華　　民　　國　 110　　年　　11 　　月　　24   日
  　                        書記官　胡美儀